臺灣臺中地方法院民事判決
110年度中簡字第3622號
原      告  張慶雄  
被      告  蕭家穎  


兼  上一人
訴訟代理人  蕭峰漳  

上  一  人
訴訟代理人  盧永盛律師
複 代理人   施雅芳律師
上列當事人間請求損害賠償等事件，本院於民國111年3月2日言
詞辯論終結，判決如下：
    主      文
一、原告之訴駁回。　　
二、訴訟費用由原告負擔。
    事實及理由
一、原告主張：
  ㈠被告蕭峰漳於民國106年6月30日，邀同被告蕭家穎為連帶保
    證人，向原告承租門牌號碼為臺中市○○區○○路0段00號房屋
    （下稱系爭房屋），租賃期間自106年6月30日起至107年7月
    14日止，兩造並簽訂房屋租賃契約書（下稱系爭租約），詎
    被告於租賃期間内，未取得原告同意前，即擅自變更電箱、
    電錶、電路設施或毁損屋内其他設施，並改造房等損害情事
    ，迄仍未回復原狀，致原告無法轉租予他人或供自住使用。
    另被告無權占用系爭房屋，雖經法院民事執行處於107年10
    月4日完成點交，被告對系爭房屋所致毀損，仍未履行回復
    原狀義務，經原告起訴請求被告自點交翌日即107年10月5日
    起至108年3月15日止，期間共162日相當於租金利益之損害
    賠償，並經本院以108年度訴字第1137號判決確定在案（下
    稱前案），前案判決認定僅3日即可回復原狀，惟法院點交
    僅係將被告占有權解除將系爭房屋返還原告，非謂被告無需
    履行其回復原狀之義務，倘3日即可回復原狀，被告應於租
    期屆滿前3日自行回復，無需法院點交。原告復起訴請求自1
    08年3月16起至109年2月26日止，期間共347日相當於租金之
    財產上之損害共520,500元（下稱第二案）。
　㈡被告未回復原狀且致原告自109年2月27日起至110年1月25日
    止，期間333日，受有相當於每日租金1,500元之損害共計49
    9,500元。而被告蕭家穎為系爭租約之連帶保證人，依約應
    連帶負責。另系爭租賃事件，既經公證人為公證，其法律上
    效力應予以尊重，不容再以訴訟作爭執，爰依民法第184條
    、系爭租約第7條第3項、民法第272條第1項、第273條之規
    定請求被告連帶給付499,500元等語，並聲明：被告2人應連
    帶給付原告499,500元整，及自起訴狀繕本送達翌日起至清
    償日止，按年利率百分之5計算之利息。
二、被告二人抗辯：
　　原告就系爭租約請求相當於不當得利租金之損害，自110年7
    月15日起，分三案請求，前二案已判決確定，其中第一案即
    前案，請求自107年7月15日至同年10月4日點交完成；暨自1
    07年10月5日起至108年3月15日部分，業經本院108年度訴11
    37 號、臺灣高等法院臺中分院（下稱臺中高分院）109年度
    上易字第187號民事判決確定，准許原告請求自107年7月15
    日起至同年10月4日點交日、加計3日修繕期日之請求，其餘
    請求駁回。第二案請求自108年3月16日至109年2月26日，經
    本院以109年度訴字第1746號民事判決，駁回原告之訴確定
    。第三案即本案，請求自109年2月27日起至110年1月25日止
    ，相當於不當得利租金損害共495,000元。惟前案判決僅認
    原告自107年7月15至同年10月4日期間，暨預估回復損害時
    間3天之相當於不當得利租金部分有理由，逾此部分則認為
    無理由。第二案則請求自108年3月16日至109年2月26日，期
    間347日，以相當於租金每日1,500元計算損害，共計為520,
    500元，業經本院認定應受前案判決爭點效效力所拘束而駁
    回原告之訴。是就前案訴訟標的原因事實，即因系爭房屋損
    壞而有不能出租之期間應以3日計算，逾此部分即不得請求
    相當於租金損害，法院就此部分事實不得為相反之認定。而
    原告於107年10月4日系爭房屋點交後即可雇人修繕，前案已
    判決被告應給付3日修繕期間相當於不當得利之租金損害，
    原告就系爭房屋迄未出租，亦未提出出租規劃，其於第二案
    再請求上開期間，共計520,500元之損害，自受前案爭點效
    之拘束，且原告並未於本案另提出其他證據，證明其有於10
    9年2月27日至110年1月25日，共計333日修繕房屋之必要，
    及因此致其受有上開期間之租金損害，自應同受前案爭點效
    之拘束等語。並聲明：原告之訴駁回。　　
三、兩造不爭執事項（見本院卷第141-142頁）：
　㈠系爭房屋於107年10月4日完成點交予原告接管。
四、本院之判斷：
　㈠查被告蕭峰漳於106年6月30日與原告簽立系爭租約，向其承
    租系爭房屋，租賃期間自106年6月30日起至107年7月14日止
    ，並約定由蕭家穎擔任系爭租約之連帶保證人，且經法院公
    證在案，有原告所提出之公證書、房屋租賃契約書可佐（見
    本院卷第25-33頁），堪以認定。
　㈡查原告於上開租賃關係終止後，以被告蕭峰漳未將房屋清空
    並回復原狀返還予原告，致原告受有損害為由，依系爭房屋
    租賃契約書第7條第3項、民法第272條第1項、第273條之規
    定，起訴請求被告2人應連帶賠償相關回復費用、原告為被
    告蕭峰漳墊付之水電費、相當於租金利益之損失、聲請催告
    及強制執行費用等金錢，嗣經法院判命連帶給付原告電力開
    關與線路設施回復費用6,000元、牆壁粉刷損害部分16,000
    元、天花板損害部分26,250元、地磚損害部分55,000元、舊
    白鐵桶損失3,000元、1樓騎樓柱支壓克力燈箱照明設備部分
    4,200元、系爭租約屆期至點交前相當於租金損害123,000元
    、聲請催告與聲請強制執行費用損失10,452元，及系爭房屋
    點交後，原告受有相當於租金之所失利益部分4,500元，合
    計為248,402元，暨被告峰漳應給付原告代繳之水電費為14,
    836元確定，有本院108年度訴字第1137號民事判決、臺中高
    分院109年度上易字第187號民事判決可佐（見本院卷第67-9
    5頁），堪以認定。
　㈢按所謂「爭點效」，係指法院於確定判決理由中，就訴訟標
    的以外當事人所主張之重要爭點，本於當事人辯論之結果已
    為判斷時，除有顯然違背法令，或當事人已提出新訴訟資料
    足以推翻原判斷之情形外，於同一當事人就與該重要爭點有
    關所提起之他訴訟，不得再為相反之主張，法院亦不得作相
    反之判斷，始符合民事訴訟法上之誠信原則（最高法院92年
    度台上字第315號、88年度台上字第2230號、88年度台上字
    第557號、84年度台上字第2530號、81年度台上字第625號、
    73年度台上字第4062號判決意旨參照）。第一案判決如就當
    事人所主張之重要爭點，本於當事人辯論之結果，已為判斷
    時，除有顯然違背法令之情形，或當事人已提出新訴訟資料
    足以推翻原判斷之情形外，於「同一當事人」就與該主要爭
    點有關所提起之後訴訟，不得為相反之主張，法院亦不得作
    相反之判斷，始符合誠信原則。綜上，爭點效之要件如下：
    1.前訴與後訴之當事人為同一。2.就前訴之正當與否判斷過
    程中，成為主要爭點之部分。3.法院就該爭點曾為實質上之
    審理，當事人在前訴亦曾盡其主張舉證之工作。4.前訴與後
    訴之爭執大致同等。查：
  ⒈本件前案二審判決（即臺中高分院109年度上易字第187號）
    之爭點其中即有「有關系爭房屋點交後，因蕭峰漳未履行回
    復原狀義務，致上訴人（即本件原告）受有相當於租金利益
    損失238,500元部分」，並就此認定：「經本院審酌後，認
    修繕項目稍多，且含地磚打除並鋪設，工期稍長，故認應以
    三日回復原狀，較為適當，故上訴人（即本件原告）就此部
    分請求被上訴人（即本件被告）賠償系爭房屋點交後，上訴
    人受有相當於租金利益損失為4,500元（計算式：1,500元3
    日＝4,500元）。是上訴人主張點交後回復原狀時間自107年1
    0月5日至108年3月15日，扣除前4,500元後，應為238,500元
    云云，此實有違一般社會常情，上訴人復未能舉證以實其說
    ，顯有瑕疵可指。上訴人所舉之證據既有前開疵累而無法證
    明，且為被上訴人所否認，在別無其他積極證據證明下，尚
    不足據以作有利於上訴人之認定。基上，前揭上訴人主張受
    有相當於租金利益損失部分，逾上開部分之請求，為無理由
    ，應予駁回。」，有前案之二審判決附卷可按（見本院卷第
    85-96頁），是就前案訴訟標的原因事實，即因系爭房屋損
    壞而有不能出租之期間應以3日計算，超過部分不得請求相
    當於租金損害等情，兩造既已經程序權保障，對之為攻擊防
    禦及舉證，應受前案判決爭點效效力所拘束，揆諸上開規定
    ，本院就此部分事實不得為相反之認定，自應認定原告得主
    張不能出租期間之損害於點交後僅為3日，超過部分不得請
    求相當於租金損害。原告並未於本件另提出其他證據證明其
    有於109年2月27日起至110年1月25日止，計333日修繕房屋
    之必要，而致其受有上開期間之租金損害。
　⒉原告雖主張系爭租約，既經公證人為公證，其法律上效力應
    予以尊重，不容再以訴訟作爭執；法院點交僅係將被告占有
    權解除將系爭房屋返還原告，非謂被告無需依系爭租約約定
    履行其回復原狀之義務，倘3日即可回復原狀，被告應於租
    期屆滿前3日自行回復，無需法院點交等語。然查：公證書
    之內容乃就系爭租約約定逕受強制執行之本旨為公證，前案
    判決內容亦係基於系爭契約之約定為審理。關於被告依系爭
    租約應負回復原狀責任部分，前案已判決被告以金錢賠償給
    原告之方式來負起其回復原狀之責，且認修繕該些被告應負
    回復原狀責任之項目所需時間為3日，而命被告賠償修繕所
    需時間3天之相當租金利益損失。是前案是判決被告以金錢
    賠償方式來負回復原狀之責，並非由被告親自修繕，則原告
    於107年10月4日管理系爭房屋後，即可自行修繕，且於前案
    判決確定後，被告亦已依前案確定判決所命給付金額支付給
    原告，顯已履行完畢其應回復原狀之義務。故原告於107年1
    0月4日管理系爭房屋後，選擇不去修繕，致所指109年2月27
    日至110年1月25日之期間無法再轉租給他人或無法自住使用
    ，難認應由被告負損害賠償之責任。
五、綜上所述，原告主張被告未履行其回復原狀之義務，致其於
    109年2月27日至110年1月25日之期間無法轉租或自住，受有
    相當於租金之財產上損害，依民法第184條、系爭租約第7條
    第3項、民法第272條第1項、第273條之規定，請求被告連帶
    給付499,500元，為無理由，應予駁回。
六、本件事證已臻明確，兩造其餘攻擊防禦方法及訴訟資料，經
    本院審酌後，核與判決結果不生影響，爰不一一論述。
七、訴訟費用負擔之依據：民事訴訟法第78條。　　
中　　華　　民　　國　　111 　年　　3 　　月　　30　　日
                  臺灣臺中地方法院臺中簡易庭
                                  法  官 陳佩怡
以上為正本，係照原本作成。
如不服本判決，應於送達後二十日內，向本院提出上訴狀並表明
上訴理由，如於本判決宣示後送達前提起上訴者，應於判決送達
後二十日內補提上訴理由書（須附繕本）。如委任律師提起上訴
者，應一併繳納上訴審裁判費。
中    華    民    國  111    年    3    月    30    日
                                  書記官  許千士